【裁判字號】    90,交易,436
【裁判日期】    901205
【裁判案由】    公共危險等
【裁判全文】
臺灣板橋地方法院刑事判決                          九十年度交易字第四三六號
    公  訴  人  臺灣板橋地方法院檢察署檢察官
    被      告  丁○○
右列被告因公共危險等案件，經檢察官提起公訴 (九十年度偵字第一○一一○號)，
本院判決如左：
    主  文
丁○○從事業務之人，因業務上之過失傷害人，處有期徒刑肆月，如易科罰金以佰
元折算壹日。
被訴違反公共危險罪部分無罪。
    事  實
一、丁○○承租向順來交通興業有限公司車號５Ｍ—三０二號之營業小客車，為計程
    車司機，係從事駕駛業務之人，於民國九十年六月七日上午六、七時許，飲酒後
    係吐氣酒精成分超過每公升零點二五毫克以上者不得駕車，其酒後已達於不能安
    全駕駛動力交通工具之狀態，詎其仍駕駛前揭車號營業小客車，並於同日七時許
    在臺北縣新莊市某處搭載乘客丙○○前往臺北縣汐止市，由新莊市往板橋市方向
    行駛，行經臺北縣板橋大漢橋上快車道時，應注意汽車行駛時，駕駛人應在遵行
    車道內行駛，在劃有分向限制線之路段，不得駛入來車車道，並應注意車前狀況
    ，並隨時採取必要之安全措施，而依當時情況亦無不能注意情事，竟疏於注意，
    於通過前開快車道時，因有其他車輛由其左方超車，導致視線不良，不慎駛入調
    撥車道，迎面撞及對向行駛由甲○○所駕駛車號為ＧＩ—五六三六號自小貨車，
    致丙○○受有外傷性顱骨骨折併硬腦膜上出血、左眉顳部裂傷約十公分、鼻部出
    血疑顏面骨折、左側大腦內外傷性血腫等傷害，而甲○○受有右脛骨、腓骨折、
    左足第二、三近端趾骨骨折及右膝深部撕裂傷八ｘ二公分ｘ三公分、及右膝、右
    小腿、右足嚴重挫傷之傷害，嗣經警方於警局內對丁○○測試飲酒後吐氣所含酒
    精成分，發現其吐氣所含酒精成分已達每公升０‧三三毫克。
二、案經邱建彰訴由臺北縣警察局海山分局報請及丙○○訴請臺灣板橋地方法院檢察
    署偵查起訴。
    理  由
甲、有罪部分：
一、右揭業務過失傷害之犯罪事實，業據被告丁○○迭於警訊及偵查、及本院審理時
    坦承不諱，核與告訴人丙○○、甲○○指述情節相符，並有長庚紀念醫院出具丙○○之診斷證明書二紙、行政院衛生署台北醫院、新泰綜合醫院分別出具甲○○
    之診斷證明書一紙、現場照片十二幀、道路交通事故調查報告表附卷可資佐證。
    被告行駛前揭車號營業小客車時，汽車駕駛人應在遵行車道內行駛，在劃有分向
    限制線之路段不得駛入來車之車道內，並應注意車前狀況，並隨時採取必要之安
    全措施，道路交通安全規則第九十七條第一項第一、第二款、第九十四條第三項
    定有明文，被告駕車違反上述道路交通安全規定而肇事，其就本件事故之發生負
    有過失甚為明確；而告訴人丙○○、甲○○所受上開傷害與被告之上開過失行為
    間應有相當因果關係，本件事證明確，被告犯行，堪以認定。
二、被告丁○○係以駕駛營業小客車為業，係從事駕駛業務之人，核其所為，係犯刑
    法第二百八十四條第二項之業務過失傷害罪。被告一行為同時過失傷害告訴人二
    人，係想像競合犯，應從一重處斷。爰審酌被告之品性、過失程度、告訴人所受
    傷害及並未與告訴人達成和解賠償、犯罪後之態度等一切情狀，量處如主文所示
    之刑，並諭知其易科罰金之折算標準，資以懲儆。
乙、被訴公共危險罪部分：
一、本件公訴意旨略以：被告丁○○明知駕駛人飲用酒類後，吐氣酒精含量超過每公
    升０‧二五毫克者，不得駕駛動力交通工具，竟於民國（下同）九十年六月七日
    上午飲酒，已達不能安全駕駛動力交通工具之程度，竟仍駕駛車號５Ｍ─三０二
    號營業小客車，於同日七時許在臺北縣新莊市某處搭載乘客丙○○前往臺北縣汐
    止市，由新莊市往板橋市方向行駛，行經臺北縣板橋大漢橋上快車道時，應注意
    汽車行駛時，駕駛人應在遵行車道內行駛，在劃有分向限制線之路段，不得駛入
    來車車道，並應注意車前狀況，並隨時採取必要之安全措施，而依當時情況亦無
    不能注意情事，竟疏於注意，於通過前開快車道時，因有其他車輛由其左方超車
    ，導致視線不良，不慎駛入調撥車道，迎面撞及對向行駛由甲○○所駕駛車號為
    ＧＩ—五六三六號自小貨車，致丙○○、甲○○受有前揭傷害，嗣經警方於警局
    內對丁○○測試飲酒後吐氣所含酒精成分，發現其吐氣所含酒精成分已達每公升
    ０‧三三毫克，因認被告涉犯刑法第一百八十五條之三服用酒類不能安全駕駛動
    力交通工具而駕駛罪嫌云云。
二、惟按犯罪事實應依證據認定之，無證據不得推定其犯罪事實，又不能證明被告犯
    罪者，應諭知無罪之判決，刑事訴訟法第一百五十四條、第三百零一條分別定有
    明文。再按犯罪事實之認定，應憑證據，如未能發現相當證據，或證據不足以證
    明，自不能以推測或擬制之方法，以為裁判基礎（最高法院四十年臺上字第八十
    六號判例參照）。又認定不利於被告之事實，須依積極證據，茍積極證據不足為
    不利於被告事實之認定時，即應為有利於被告之認定，更不必有何有利之證據，
    有最高法院四十年臺上字第八十六號、三十年上字第八一六號判例可資參照。而
    認定犯罪事實所憑之證據，無論為直接證據或間接證據，其為訴訟上之證明，須
    於通常一般之人均不致於有所懷疑，而得確信其為真實之程度者，始得據之為有
    罪之認定，倘其證明尚未達到此一程度，而有合理性懷疑之存在時，即無從為有
    罪之確信，亦有最高法院七十六年臺上字第四九八六號判例可資參酌。本件公訴
    意旨認被告丁○○觸犯刑法第一百八十五條之三服用酒類不能安全駕駛動力交通
    工具而駕駛罪嫌，無非係以被告於警訊時及偵查中之自白，及臺北縣警察局新莊
    分局之酒精測試值、及刑法第一百八十五條之三案件測試觀察紀錄表等證物為其
    論據。經訊據被告對矢口否認於前揭時地飲酒駕車，係在事故發生後，因胸部疼
    痛，到警局旁邊之新海醫院就醫時，飲用二瓶啤酒，回到警局製作筆錄時，警察
    說有聞道酒味才對我做酒精測試，當時亦未作平衡測試等語。
三、經查：被告於車禍發生當天即九十年六月七日晚上十時五十分移送檢察官偵查時
    ，對於是否酒後駕車一節，係供稱「酒是有喝，肇事時沒喝」（參見偵查卷第二
    十七頁背面），因此被告對於是否酒後駕車，及是否達於不能安全駕駛動力交通
    工具一節，並未自白﹔再參酌證人即在警局內對被告實施酒精測試及製作刑法第
    一百八十三條之三案件測試觀察紀錄表之警員乙○○證述「我沒有在現場處理，
    是同事田東文與陳有傑到車禍現場處理，我是六月七日十時五十分到十一時五十
    分對被告作酒測，但沒有作平衡測試，我不知道為何有卷內這張測試觀察紀錄表
    ，被告約八、九點到派出所，製作完筆錄十一時五十分被告離開為止，我沒有看
    到被告有喝酒」（參見本院九十年十一月二十一日訊問筆錄），因此證人乙○○
    既未到現場處理車禍或指揮交通，從而卷內之刑法第一百八十三條之三案件測試
    觀察紀錄表所載「轉彎或變換車道未打方向燈、或方向燈錯誤，或有駛入對向車
    道、單行道等異常行為，對員警指揮及交通號誌無反應，或遲鈍，駕駛判斷力，
    顯然欠佳，駕駛有蛇行，車身搖擺不定，轉彎半徑過大或過小等駕駛力操控力欠
    佳情形，命駕駛人作直線測試腳步不穩，顯無法正常駕駛，查獲、測試或訊問過
    程嫌疑人有含糊不清注意力無法集中，查獲、測試或訊問過程嫌疑人有呆滯木僵
    等情事，因嫌疑人有酒後駕車跡象，顯然無法安全駕駛」之內容，即非證人乙○○可得知悉，從而證人乙○○證述不知為何卷內有這張測試觀察紀錄表，亦並未
    對被告實施平衡測試等語，顯與事實相符，應為真實，而被告辯稱並未在車禍現
    場實施酒精測試，到警局後才作酒精測試，亦未對被告作直線測試等平衡測試等
    語，應為可信，而前開卷內之刑法第一百八十三條之三案件測試觀察紀錄表，自
    不足以作為認定被告有罪之證據。
四、按刑法第一百八十五條之三之公共危險罪，除行為人須有服用毒品、麻醉藥品、
    酒類或其他相類之物外，尚以須達到不能安全駕駛動力交通工具之程度為其構成
    要件。而飲酒後吐氣所含酒精濃度須達若干，將導致不能安全駕駛汽車，醫學文
    獻上固有認吐氣所含酒精濃度達每公升０‧二五毫克者，有輕度協調功能降低之
    現象；每公升達０‧五毫克者，有反應較慢、感覺減低、影響駕駛之現象；每公
    升達０‧七五毫克者，有思考改變、個性行為改變之現象；每公升達一‧０毫克
    者，有步態不穩、噁心想吐、精神混惑不清晰之現象；每公升達一‧五毫克者，
    有說話不清楚、感覺喪失、視力模糊等現象；每公升達二‧０毫克者，有體溫降
    低、血糖降低、肌肉控制差、癲癇發作等現象；每公升達三‧五毫克者，有神智
    不清、反射減低、呼吸抑制等現象（參閱卷附行政院國軍退除役官兵輔導委員會
    臺北榮民總醫院（八八）北總內字第二六八六八號函附件二）。然上開酒精對人
    體之影響程度對照表，係一般人飲酒後達到上開標準時，通常會呈現之狀況，然
    個人因體質狀況之不同，縱酒後吐氣之酒精含量已達上開標準，但個人顯現之狀
    況仍有可能因人而異，是上開標準應僅係作為判斷之參考值，尚非絕對標準，是
    個人酒後是否已達不能安全駕駛之程度，仍須從個案之具體事證上加以判斷。而
    本案員警所使用之測試觀察表、係交通主管機關在具體判斷駕駛人酒後是否已達
    不能安全駕駛時，根據專家設計之檢驗方法。本案被告酒後吐氣所含酒精濃度雖
    達每公升０‧三三毫克，然經本件警員並未對被告施以測試觀察，即難認被告該
    當刑法第一百八十五條之三所謂「不能安全駕駛」之構成要件。
五、綜上所述，本案被告既未實施平衡測試觀察，無從認定被告是否有達於不能安全
    駕駛之情狀，自難以刑法第一百八十五條之三之公共危險罪相繩。此外復查無其
    他積極證據足資證明被告所為充分該當於上開公共危險罪之構成要件，而被告亦
    不負有自證無罪之義務，揆諸前揭條文規定及判例意旨，應為被告無罪判決之諭
    知。
據上論斷，應依刑事訴訟法第二百九十九條第一項前段、第三百零一條第一項，第二
百八十四條第二項前段、第五十五條、第四十一條第一項前段，罰金罰鍰提高標準條
例第一條前段、第二條，判決如主文。
本案經檢察官馬中俐到庭執行職務。
中      華      民      國       九十       年    十二    月     五     日
                                      臺灣板橋地方法院刑事第六庭
                                          法  官  徐  玉  玲
右正本證明與原本無異。
如不服本判決應於送達後十日內向本院提出上訴狀。
                                          書記官  陳  淑  芳
中      華      民      國       九十       年    十二    月     十     日
附錄本案論罪科刑法條全文：
中華民國刑法第二百八十四條
(過失傷害罪)
因過失傷害人者，處六月以下有期徒刑、拘役或五百元以下罰金，致重傷者，處一年
以下有期徒刑、拘役或五百元以下罰金。
從事業務之人，因業務上之過失傷害人者，處一年以下有期徒刑、拘役或一千元以下
罰金，致重傷者，處三年以下有期徒刑、拘役或二千元以下罰金。
中華民國刑法第一百八十五條之三
服用毒品、麻醉藥品、酒類或其他相類之物，不能安全駕駛動力交通工具而駕駛者，
處一年以下有期徒刑、拘役或三萬元以下罰金。


司法院資訊處製作；財團法人民間司法改革基金會備份。
